【裁判字號】    97,交聲,1598
【裁判日期】    970908
【裁判案由】    交管條例聲異
【裁判全文】
臺灣板橋地方法院交通事件裁定        97年度交聲字第1598號
原處分機關  交通部公路總局臺北區監理所
異  議  人
即受處分人  甲○○
上列異議人即受處分人因違反道路交通管理處罰條例案件，對於
交通部公路總局臺北區監理所民國97年6 月12日所為之處分（北
監自裁字第裁40-Z00000000號），聲明異議，本院裁定如下：
    主  文
異議駁回。
    理  由
一、按「汽車行駛於高速公路、快速公路或設站管制之道路，不
    遵使用限制、禁止、行車管制及管理事項之管制規則而有下
    列行為者，處汽車駕駛人新臺幣三千元以上六千元以下罰鍰
    ：一、行車速度超過規定之最高速限或低於規定之最低速限
    」，道路交通管理處罰條例第33條第1 項第1 款定有明文，
    且依同條例第63條第1 項第1 款，應記違規點數1 點。而依
    同條例第33條第6 項授權所訂定之「高速公路及快速公路交
    通管制規則」第5 條第1 項前段規定：「汽車行駛高速公路
    及快速公路，應依速限標誌指示」，故汽車駕駛人在高速公
    路行駛時如有未依速限標誌指示之超速行為，即屬違反「高
    速公路及快速公路交通管制規則」之規定，自應依首揭道路
    交通管理處罰條例之規定處以罰鍰及記違規點數。
二、原處分機關認異議人即受處分人甲○○駕駛車牌號碼8779-B
    B 號租賃小客車，於民國97年5 月8 日下午4 時40分，行經
    國道八號高速公路西向9.1 公里處時（裁決書誤載為東向）
    ，該處速限為時速100 公里，異議人行車時速為114 公里，
    超速14公里，涉有道路交通管理處罰條例第33條第1 項第1
    款之違規，嗣經警攔截製單舉發後，爰依上開法律規定，於
    97年6 月12日以北監自裁字第裁40-Z00000000號裁罰異議人
    新台幣（下同）3 千元，並依同條例第63條第1 項第1 款規
    定（裁決書漏載第1 項第1 款），記違規點數1 點在案，此
    有內政部警政署國道公路警察局舉發違反道路交通管理事件
    通知單影本及原處分機關違反道路交通管理事件裁決書影本
    各1 份附卷可按。
三、聲明異議意旨略以：異議人於案發當時行經案發地點，遭警
    員攔檢並告知異議人已超速。然當時有許多車輛行經該處，
    且異議人第一次行使該路段，對該路段不熟，已減速慢行，
    自覺不會超速，因此當場向警員質疑是否攔錯車輛。惟警員
    一口咬定是異議人超速，卻又無法提出實際證明（照片），
    故異議人強烈懷疑警員取締不實。爰聲明異議，請求撤銷上
    開裁決云云。
四、經查：
  (一)證人即本件承辦警員陳博仁於本院審理時證稱：「（問：本
    件是否你承辦？當時情形？）是我舉發的。當時我在國道八
    號西向9.1 公里處定點執行測速，值勤的雷射槍測速器是由
    我在使用，雷射槍在測速時是單點的，一次只能測一部車，
    我在測本件異議人的車子時，是對準他的車子，不可能測到
    別人的車子。國道八號的車流不會很大，我的巡邏車停在那
    邊，過來的車子都會測試，如果同時有二台以上車子過來，
    就會選擇其中一台測試，測完後還可以再對準另外一台測試
    ，測速只要雷射槍的紅點停留在車上二、三秒，就可以顯示
    車子的速度，我當時確實有對準異議人的車輛測速，螢幕上
    顯示的結果是有超速，所以我才會將異議人車輛攔下來。如
    果我們不確定是他的車輛，就不會攔他，我們不會有誤攔的
    情形」、「（問：雷射速測儀上螢幕上顯示的數據確實是時
    速114 公里嗎？）是的，且螢幕上同時有顯示測距是在462.
    7 公尺處，我在舉發單左上角也有註記。也就是說異議人的
    車子在距離我測速的地點之前的462.7 公尺處的時候，他的
    車速是114 公里」、「（問：視力狀況？）正常。大概有近
    視50度，但可以正常確認違規的車輛」、「（問：舉發當時
    的車流量？）不大。國道八號的車流量通常就是不大」、「
    （問：測速地點的視線如何？）視線良好。是直線的下坡車
    道，視線沒有阻擋」、「（問：值勤當天天候如何？）沒有
    下雨，晴天」、「（問：是否認識異議人？與異議人間有無
    任何恩怨嫌隙？）不認識。沒有」、「（問：當天使用的雷
    射測速儀是否就是你今日庭呈的雷射測速儀檢定合格證書上
    所載的器號PL23309 這一台測速儀？）是的」等語（參見本
    院97年7 月23日訊問筆錄），且該警員並提出案發當時所使
    用之雷達測速儀之檢定合格證影本1 份為佐。足見警員陳博
    仁業已清楚證述本件異議人之車輛確係雷側測速儀器鎖定之
    對象，並無攔錯車輛之情形。審諸該證人所證乙節，並無不
    合常理或矛盾之處，其所為證詞業已清楚證述異議人確有於
    案發時地超速違規之事實，且衡諸該警員係依法執行公務，
    其與異議人並不認識，亦無任何嫌隙可言，該警員當不至甘
    冒涉犯偽證罪之風險，蓄意構陷異議人有此交通違規，故該
    警員上述之證言應可採信。
  (二)況雷射測速原理是以雷射光束先後發射與接收後，通過高速
    運算計算時間與距離，其精確程度高過雷達測速器，目前已
    被廣泛運用於醫學甚至軍事上之各種武器（如雷射引導之飛
    彈），且雷射測速器只能鎖定一個測速目標，確認違規車輛
    亦不會有誤，不易被違規者以反偵測設備偵測，偵測時間僅
    需0.03秒，且不需校正，可以連續紀錄違規超速車輛，而雷
    射測速技術在國內交通警察使用之前，在先進國家早已使用
    多年（參照臺灣高等法院施俊堯法官所著之「警察雷射測速
    之證據能力與證明力」乙文）。是異議人所駕車輛既經警方
    以精密之雷射測速儀器測得確有超速14公里之情形，顯見其
    所駕車輛確有超速之違規事實，自不能單以異議人空言所指
    係警員誤攔異議人所駕車輛云云，即遽以推翻原處分之認定
    。
五、綜上所述，自堪認定異議人確有在高速公路上駕車超速之交
    通違規情事，異議人前揭所辯並無足取，揆諸首揭法律規定
    與說明，原處分機關審酌本件違規相關情節，處以異議人法
    律規定額度內之罰鍰3 千元及記違規點數1 點，核屬有據。
    異議人仍執詞聲明異議，洵無理由，本院當應裁定駁回其異
    議。
六、結論：依道路交通管理處罰條例第87條第2 項、道路交通案
    件處理辦法第19條，裁定如主文。
中    華    民    國    97    年    9     月    8     日
                  交通法庭      法  官  陳信旗
如不服本裁定，應於送達後5 日內向本院提出抗告狀。
                                書記官  陳昭綾
中    華    民    國    97    年    9     月    8     日


司法院資訊處製作；財團法人民間司法改革基金會備份。
